【裁判字號】    98,易緝,115
【裁判日期】    980610
【裁判案由】    詐欺
【裁判全文】
臺灣板橋地方法院刑事判決             98年度易緝字第115號
公  訴  人  臺灣板橋地方法院檢察署檢察官
被      告  乙○○
上列被告因詐欺案件，經檢察官提起公訴（85年度偵字第5741號
、第7636號、第7637號、第7638號、第7889號），本院判決如下
：
    主  文
本件免訴。
    理  由
一、公訴意旨略以：被告乙○○與真實姓名年籍不詳、自稱「許
    進清」之成年人，於民國83年3 月10日，在臺北縣永和市○
    ○路○段115 巷1 弄16號，由乙○○擔任會首，招募互助會
    一會，召集吳春木、丙○○等人為互助會員，共計二十三會
    ，會期自83年3 月10日起至84年12月10日止，約定每人每會
    新臺幣（下同）一萬元，採內標方式標會，每月10日開標（
    下稱第一會）；又於84年9 月5 日，在上址由乙○○擔任會
    首，再招募互助會一會，召集吳春木、丙○○、戊○○、甲
    ○○、丁○○等人為互助會員，共計二十九會，會期自84年
    9 月5 日起至86年6 月5 日止，約定每人每會一萬元，底標
    一千元，採內標方式標會，每月5 日開標（下稱第二會）。
    詎乙○○與「許進清」竟共同基於為自己不法所有之概括犯
    意，連續於第一會及第二會之互助會會員標會時，訛稱當期
    會款已由他人所標取，致使各該會員陷於錯誤，仍繼續向乙
    ○○或「許進清」給付約定之會款，共同詐取之會款合計約
    九十七萬元。嗣於84年12月間某日，會員吳春木認其係第一
    會之尾標，至乙○○住處欲取會款時，始發現乙○○前已告
    知會員丙○○係第一會之尾標，並已給付丙○○現金二萬元
    及票面金額二十萬元之支票一紙，復將該支票取回、詐稱欲
    給付現金，隨後乙○○與「許進清」竟避不見面，復逃匿無
    蹤，因認被告所為，係涉犯刑法第339 條第1 項之詐欺取財
    罪，其數個詐欺行為，時間緊湊，手段同一，所犯復係構成
    要件相同之罪名，應從連續犯規定論處等語。（「許進清」
    所涉詐欺取財罪部分，業經臺灣板橋地方法院檢察署檢察官
    另行簽結。）
二、臺灣板橋地方法院檢察署85年度偵字第6725號併案意旨略以
    ：乙○○與「許進清」共同基於為自己不法所有之概括犯意
    ，於84年11月20日起至同年12月1 日期間，陸續向林隆夫購
    買製鞋材料四批，致使林隆夫陷於錯誤而依約交付貨品，嗣
    林隆夫於85年1 月底，至乙○○住處欲索取貨款三十四萬六
    千五百八十三元時，發現乙○○已逃匿無蹤，林隆夫始知受
    騙，因認被告所為，係涉犯刑法第339 條第1 項之詐欺取財
    罪，與本件經起訴部分具有連續犯之關係，屬於裁判上一罪
    ，應併予審理等語。
三、按案件時效已完成者，應諭知免訴之判決，又第302 條至第
    304 條之判決，得不經言詞辯論為之，刑事訴訟法第302 條
    第2 款、第307 條分別定有明文。另被告行為後，前於94年
    2 月2 日修正公布之刑法，已自95年7 月1 日起施行，其中
    修正後刑法第2 條之規定，乃係關於新舊法比較適用之準據
    法，其本身無關行為可罰性要件之變更，故於95年7 月1 日
    刑法修正施行後，如有涉及比較新舊法之問題，即應逕依修
    正後刑法第2 條第1 項規定，為「從舊從輕」之比較（最高
    法院95年度第8 次刑事庭會議決議意旨參照）。經查：修正
    前刑法第80條第1 項第2 款規定：「追訴權，因左列期間內
    不行使而消滅：…二、三年以上十年未滿有期徒刑者，十年
    。」，及同法第81條規定：「追訴權之時效、期間，依本刑
    之最高度計算。有二種以上之主刑者，依最重主刑或最重主
    刑之最高度計算。」而修正後刑法第80條第1 項第2 款則規
    定：「追訴權，因下列期間內未起訴而消滅：…二、犯最重
    本刑為三年以上十年未滿有期徒刑之罪者，二十年。」，故
    修正後刑法將追訴時效期間提高，使行為人得受追訴或處罰
    之期間加長，比較新舊法之規定，修正後之規定並非較有利
    於被告，依刑法第2 條第1 項前段之規定，應適用行為時即
    修正前刑法第80條第1 項第2 款十年時效期間之規定。準此
    ，關於追訴權時效之停止進行，及其期間、計算，亦應一體
    適用修正前刑法第83條之規定。
四、查本件被告被訴犯連續觸犯詐欺取財罪之犯罪時間部分，起
    訴書對於行為完成日並未載明，僅記載被告於84年12月間已
    逃匿無蹤，而移送併案審理部分曾經告訴人林隆夫於偵查中
    表示其於85年1 月底至被告住處欲索取貨款時，發現被告已
    逃匿無蹤等語，是若併案部分與本件起訴事實具有連續犯裁
    判上一罪關係，則被告最遲之行為終了日僅能推知為85年1
    月31日之前，並無證據證明嗣後被告亦有詐欺取財之行為，
    且因併案部分之行為終了日較原起訴部分之行為終了日為遲
    ，故在此以併案部分之行為終了日即85年1 月31日為準。嗣
    因被告逃匿，經本院於85年12月18日通緝，致審判之程序不
    能繼續，依刑法第83條第3 項追訴權時效停止原因繼續存在
    之期間達於時效期間四分之一者，停止原因視為消滅之規定
    ，並參酌司法院29年院字第1963號解釋及司法院大法官會議
    釋字第138 號解釋意旨，案件於偵查、審判進行中，不發生
    時效進行之問題，則本件被告被訴前開罪名之追訴權時效應
    已於98年5 月8 日完成，茲分述如下：
(一)被告被訴刑法第339 條第1 項之詐欺取財罪，其法定本刑為
    五年以下有期徒刑，依修正前刑法第80條第1 項第2 款之規
    定，其追訴權時效期間為十年，加計追訴權時效停止原因視
    為消滅之四分之一期間之計算結果，各為十二年六月。
(二)被告犯罪行為終了日為85年1 月31日，加上前述十二年六月
    期間，再加上自85年3 月12日偵查開始進行起至85年12月17
    日（即本院通緝前一日）止之偵查、審判進行不生時效進行
    期間日數計九月又七日（參見本院刑事卷宗、偵查卷宗及通
    緝書），則本案之追訴權時效，應已於98年5 月8 日完成。
五、據此，本件被告被訴罪名之追訴權時效既已完成，揆諸首揭
    說明，爰不經言詞辯論，逕為諭知免訴之判決。
六、臺灣板橋地方法院檢察署85年度偵字第6725號移送併案審理
    部分，因本案已為免訴之諭知，則併案部分本院自無從予以
    審理，應退回檢察官另為適法處理，併予敘明。
七、據上論斷，應依刑事訴訟法第343 條、第302 條第2 款、第
    307 條，判決如主文。
中    華    民    國    98    年    6     月    10    日
                  刑事第十三庭  審判長法  官 李幼妃
                                      法  官 鄭燕璘
                                      法  官 張紹省
以上正本證明與原本無異。
如不服本判決，應於收受送達後十日內向本院提出上訴書狀（應
附繕本）。
                                      書記官 周雅玲
中    華    民    國    98    年    6     月    10    日


司法院資訊處製作；財團法人民間司法改革基金會備份。
